【裁判字號】    95,上訴,2949
【裁判日期】    951129
【裁判案由】    毒品危害防制條例
【裁判全文】
臺灣高等法院刑事判決                95年度上訴字第2949號
    上  訴  人
    即  被  告  甲○○
    選任辯護人  黃重鋼律師
                林上鈞律師
上列上訴人因違反毒品危害防制條例案件，不服臺灣板橋地方法
院94度訴字第900號，中華民國95年6月2日第一審判決（起訴案
號：臺灣板橋地方法院檢察署95年度偵字第200號），提起上訴
，本院判決如下：
    主  文
上訴駁回。
    事  實
一、甲○○基於意圖營利販賣第二級毒品安非他命之概括犯意，
    先後於民國（下同）92年4月14日、同年4月21日，經乙○○
    以其門號0000000000號之行動電話與甲○○之門號00000000
    00號行動電話聯絡後，由甲○○前往臺北市○○路486巷43
    號2樓乙○○住處附近，先後以新臺幣（下同）500元、2000
    元之價格，販賣安非他命予乙○○，每500元約0.2公克安非
    他命。經警依法監聽上開通訊內容及依乙○○之陳述，而查
    知上情。
二、案經臺北市政府警察局萬華分局報請臺灣板橋地方法院檢察
    署檢察官偵查起訴。
    理  由
一、證據能力之說明：
（一）按被告之自白，非出於強暴、脅迫、利誘、詐欺、疲勞訊
      問、違法羈押或其他不當方法，且與事實相符者，得為證
      據，刑事訴訟法第156條第1項定有明文。同法第100條之1
      第1項前段關於訊問被告，應全程連續錄音，必要時並應
      全程連續錄影之規定，旨在輔助筆錄之不足，並擔保被告
      陳述之任意性。上訴人即被告甲○○之選任辯護人於本院
      審理時主張被告之警詢未依規定全程錄音，且警員未依被
      告之意思製作筆錄云云（見本院95年10月16日準備程序筆
      錄）。惟警方於當日製作警詢筆錄已依法明確告知被告刑
      事訴訟法第95條之事項，而被告當日雖未委請辯護人，然
      被告係由其父王珩陪同製作警詢筆錄，有上開筆錄在卷可
      稽（見92年度核退字第7817號卷第3、4頁），查被告當時
      業已成年且係大專在學學生，已具備相當之智識程度，且
      製作筆錄時尚有父親陪同，倘警方未依規定全程錄音且未
      依照被告之陳述製作筆錄，衡情被告或其父自當提出異議
      或拒絕在不實之警詢筆錄上簽名，惟被告及其父並未當場
      提出異議或拒絕簽名，而被告在偵查中亦未向檢察官陳明
      警方未依規定全程錄音或未依其陳述如實記載，且被告警
      詢之自白核與證人乙○○於偵查中之證述相符（詳後述）
      ，是尚難認警方未全程錄音或被告警詢之自白非出於其自
      由意志或有何不實在之處，依法自有證據能力。至被告之
      選任辯護人聲請勘驗警詢錄音帶乙節，因警方應已依法全
      程錄音等情，業如上述，是本院認並無再勘驗警詢錄音帶
      之必要，併予敘明。
（二）按被告以外之人於審判外之言詞或書面陳述，除法律有規
      定者外，不得作為證據。被告以外之人於偵查中向檢察官
      所為之陳述，除顯有不可信之情況者外，得為證據。被告
      以外之人於檢察事務官、司法警察官、司法警察調查中所
      為之陳述，與審判中不符時，其先前之陳述具有較為可信
      之特別情況，且為證明犯罪事實之存否所必要者，得為證
      據。刑事訴訟法第159條第1項、第159條之1第2項、第159
      條之2分別定有明文。被告之選任辯護人主張證人乙○○
      於警詢之供述無證據能力，對其餘部分沒有意見（見本院
      95年10月16日準備程序筆錄）。本院審酌證人乙○○在檢
      察官於94年4月13日訊問時所為關於「就是我要向他（指
      被告甲○○）買500元安非他命」、「因為有人要買安非
      他命，我跟甲○○聯絡，他說那一包東西要賣2000元」之
      證述（見94年度偵字第20號卷第47、48頁），經核有電話
      通話內容為佐，非顯不可信，且經具結，故證人乙○○於
      偵查中之證述依法自有證據能力。另證人乙○○於警詢時
      亦供稱曾向被告購買安非他命，其嗣後雖於原審及本院審
      理時翻異前詞改稱被告未販賣安非他命云云，惟證人乙○
      ○於警詢之供述與偵查中相符，且有電話通話內容為佐，
      故證人乙○○於警詢中之供述顯具有較為可信之特別情況
      ，且為證明犯罪事實之存否所必要，依法亦有證據能力。
（三）被告與乙○○於92年4月14日、同年4月21日之電話通話內
      容，乃是臺灣臺北地方法院檢察署針對乙○○之00000000
      00號行動電話門號核發自92年3月21日至同年5月15日監聽
      之通訊監察書，監聽發現該門號與被告使用之0000000000
      號行動電話分別於92年4月14日、同年4月21日有上開電話
      通話內容，雖卷附之通訊監察書上記載「案由及涉嫌觸犯
      之法條」為槍砲彈藥刀械管制條例第7條第1項，「監察對
      象」為「唐某」，但查，該通訊監察書既是檢察官依通訊
      保障及監察法所核發，則依法定程序之通訊監察所取得之
      證據，應有證據能力，被告之原審選任辯護人以卷附通訊
      監察書上記載之案由、監察對象係與本案無關，主張因而
      通訊監察取得之證據就本案無證據能力，亦非可取。
二、訊據被告固坦承曾於92年4月間在臺北市○○路乙○○住處
    附近拿安非他命給乙○○，及使用0000000000號行動電話於
    92年4月14日、同年4月21日與乙○○通話之事實，惟矢口否
    認有何販賣安非他命之犯行，辯稱：伊拿安非他命給乙○○
    是提供給她抵海洛因的癮，並沒有向乙○○拿錢，92年4月
    14日那通電話中，乙○○是要伊拿500元價值的量的安非他
    命給她抵癮，而92年4月21日那通電話，是因之前伊曾向綽
    號「阿豐」之人購買價值2500元之安非他命，但因為東西不
    好伊要退貨，乙○○說要算多少，伊想說以2000元就算了云
    云。
三、經查：
（一）被告於警詢時即坦承「我記得我販售二至三次安非他命毒
      品給乙○○」。而據卷附臺灣臺北地方法院檢察署針對乙
      ○○之0000000000號行動電話門號核發自92年3月21日至
      同年5月15日監聽之通訊監察書（見92年度核退字第781 7
      號卷第32、34至36頁），及臺灣板橋地方法院檢察署就其
      中92年4月14日、同年4月21日該門號與被告使用之0000
      000000號行動電話通話內容勘驗結果為：1.92年4月14日2
      2時53分38秒至22時54分14秒之發話人為乙○○（下簡稱
      楊），受話人為被告甲○○（下簡稱王）：（楊）你在睡
      嗎？（王）沒有，怎樣？（楊）你那裡有嗎？（王）幹什
      麼？（楊）我要呀！有嗎？（王）有。（楊）拿500給我
      。（王）好啦！（楊）你什麼時候拿過來？（王）等一下
      。（楊）等一下再打電話給我。（王）好吧。2.92年4月
      21日17時13分02秒之發話人為乙○○，受話人為被告甲○
      ○：（楊）你昨天跟我講的拿來呀！（王）全部嗎？（楊
      ）是啊，你不是叫我幫你發？（王）是呀！（楊）你算多
      我多少錢？（王）2000呀！（楊）我賣掉我就拿錢給你，
      現金給你。（王）二棟就對了。（楊）是。（王）不管妳
      什麼時候，反正妳要給我就好了。（楊）反正今天有人要
      ，我才給東西，看你幾點要拿東西過來？（王）差不多9
      點左右。（楊）好，有勘驗筆錄所附譯文在卷可稽（見94
      年度偵字第20號卷第42、43頁）。
（二）就上開92年4月14日乙○○與被告間之電話通話內容，證
      人乙○○於偵查中證稱：就是我要向被告甲○○買500元
      安非他命（見94年度偵字第20號卷第47頁），被告亦自陳
      該通電話中，乙○○是要伊拿500元價值的量的安非他命
      給她。就是大約0.2、0.3公克（見原審95年4月18日審判
      筆錄第18頁、95年5月9日審判筆錄第10頁）。被告雖辯稱
      ：伊有於92年4月間在臺北市○○路乙○○住處附近拿安
      非他命給乙○○，但是是提供給她抵海洛因的癮，並沒有
      向乙○○拿錢云云，但查，乙○○倘如被告所稱：是要被
      告免費提供安非他命給其抵海洛因的癮，則乙○○在電話
      中理應僅向被告表明需用安非他命、或其需要安非他命之
      數量即可，為何乙○○在電話中竟稱「拿500給我」？乙
      ○○在電話中所稱「拿500給我」一語，對照渠二人前後
      對話之內容，所謂「500」顯然是指乙○○向被告拿取安
      非他命之對價金額。從而，證人乙○○於偵查中所稱：就
      是我要向被告甲○○買500元安非他命等語，方為事實，
      再參諸被告於警詢時亦坦承「我記得我販售二至三次安非
      他命毒品給乙○○」，益徵被告謂其是免費提供安非他命
      給乙○○抵海洛因的癮云云，不足採信，其有上揭以500
      元之價格販賣安非他命予乙○○之事實至明。
（三）就上開92年4月21日乙○○與被告間之電話通話內容，證
      人乙○○於偵查中證稱：因為有人要買安非他命，我跟被
      告甲○○聯絡，他說那一包東西要賣2000元（見94年度偵
      字第20號卷第47、48頁）。被告雖辯稱：是因之前伊曾向
      綽號「阿豐」之人購買價值2500元之安非他命，但因為東
      西不好伊要退貨，乙○○說要算多少，伊想說以2000元就
      算了云云，證人乙○○於原審及本院審理時亦附和被告而
      改稱：是「阿豐」拿安非他命給被告，結果被告說東西不
      好，要退，被告說「阿豐」是我的朋友，他找不到「阿豐
      」，所以我自己掏2000元給被告甲○○，把那包東西接過
      來，就是被告甲○○把這包東西退給我，我要再退給「阿
      豐」，後來沒有找到「阿豐」云云（見原審95年1月24日
      審判筆錄第6頁、本院95年11月15日審判程序筆錄），然
      查，上開電話通話內容中，完全無被告所謂退貨給「阿豐
      」之語意，反而是乙○○曾稱「你算我多少錢？」、「我
      賣掉我就拿錢給你，現金給你」；且依證人乙○○於偵查
      中所稱該通電話是「因為有人要買安非他命，我跟甲○○
      聯絡，他說那一包東西要賣2000元」，而證人乙○○於本
      院審理時亦證述：「二棟」的意思就是2000（見本院95年
      11月15日審判程序筆錄），更足徵被告及證人乙○○於原
      審及本院審理時稱：該通電話中所指之安非他命是要將被
      告先前向「阿豐」購買之安非他命退貨，2000元是指因而
      退還給被告之金額云云，乃係事後杜撰之詞，不足採信。
      而依該通電話通話內容，被告向乙○○表示其所要交付的
      安非他命要算2000元，其意要向乙○○收受2000元，顯然
      係與乙○○議定應由乙○○給付2000元，作為乙○○向被
      告拿取安非他命之對價金額，則被告乃是以2000元之價格
      販賣安非他命予乙○○，且此項買賣交易是存在於被告與
      乙○○之間，至可肯定。至於乙○○是基於何原因向被告
      購買？是否受託向被告購買？或有無轉賣、轉讓情事？並
      不影響被告有販賣2000元安非他命予乙○○此一事實之認
      定。
（四）)按販賣安非他命毒品之行為，並無一定之公定價格，每
      次買賣之價格亦各有差異，隨供需雙方之資力或關係之深
      淺或需求之數量、貨源之充裕與否、販賣者對於資金之需
      求如何即殷切與否，以及政府查緝之態度，進而為各種之
      風險評估，而有各種不同之標準，並非一成不變。販賣者
      從各種「價差」或「量差」謀取利潤方式，或有差異，然
      其所圖利益之非法販賣行為目的，則屬相同，並無二致。
      查被告於偵查、原審及本院審理時均否認有販賣毒品之犯
      行，故無從查知其販入毒品之價格，惟一般民眾普遍認知
      毒品之非法交易，向為政府查禁森嚴且重罰不寬貸，衡諸
      常情，倘非有利可圖絕無平白甘冒被重罰高度風險之理，
      從而，舉凡其有償交易，除足反證其確另基於某種非圖利
      本意之關係外，通常尚難因無法查悉其買進、賣出之差價
      ，而諉無營利之意思，或阻卻販賣犯行之追訴，是足認本
      件被告具有營利之意圖無疑。
（五）綜上所述，被告上揭所辯無非畏罪卸責之詞，不足採信，
      事證明確，其犯行洵堪認定。
四、按安非他命係屬毒品危害防制條例第2條第2項第2款之第二
    級毒品，是核被告所為，係犯毒品危害防制條例第4條第2項
    之販賣第二級毒品罪。次按，被告行為後，刑法第56條連續
    犯之規定，業於94年1月7日修正公布刪除，並於95年7月1日
    施行，則被告之犯行，因行為後新法業已刪除連續犯之規定
    ，此刪除雖非犯罪構成要件之變更，但顯已影響行為人刑罰
    之法律效果，自屬法律有變更，依新法第2條第1項之規定，
    比較新、舊法結果，仍應適用較有利於被告之行為時法律即
    舊法論以連續犯（最高法院95年第8次刑事庭會議決議參照
    ）。是被告先後二次販賣第二級毒品安非他命之犯行，時間
    緊接，所犯係構成要件相同之罪名，顯係基於概括犯意反覆
    而為之，應依修正前刑法第56條連續犯之規定論以一罪，並
    加重其刑。
五、被告行為後，刑法第37條第2項之規定亦經修正，將褫奪公
    權之宣告刑下限由修正前之6月以上有期徒刑提高為1年以上
    有期徒刑，惟因原審量處被告有期徒刑8年（詳後述），是
    不論依修正前後之刑法第37條第2項之規定，均可對被告宣
    告褫奪公權，故修正後之規定並未較有利於被告，依刑法第
    2條第1項之規定仍應適用修正前刑法第37條第2項之規定，
    併予敘明。
六、被告行為後刑法第37條第2項、第56條等規定雖經修正，業
    如前述，惟行為後，法律有變更者，依修正前刑法第2條第1
    項之規定，以適用裁判時法為原則，如行為時法有利於行為
    人，則例外適用行為時法；依修正後刑法第2條第1項規定，
    以適用行為時法為原則，惟如裁判時法有利於行為人，則例
    外適用裁判時法。以往實務見解，認原判決未及比較適用新
    舊法時，上訴後，雖比較結果以舊法有利於行為人，而原判
    決別無其他撤銷事由，仍應由本院以此為由撤銷改判。惟修
    正後之規定係以適用行為時法為原則，因此原判決雖未及比
    較適用，然上訴本院後，經比較新舊法，行為後之法律並非
    較有利於行為人，仍應適用行為時法，則原判決適用行為時
    法即無不當，自不構成撤銷理由，併予敘明。
七、原審以被告罪證明確，適用刑事訴訟法第299條第1項前段，
    毒品危害防制條例第4條第2項、第19條第1項，刑法第11條
    、修正前第56條、修正前第37條第2項，審酌被告之素行狀
    況、犯罪動機、手段、目的、所生危害及犯罪後態度等一切
    情狀，量處被告有期徒刑8年。又依被告所犯販賣第二級毒
    品罪之性質，原審認有另為褫奪公權之必要，爰依刑法修正
    前第37條第2項規定，併予宣告褫奪公權4年。被告販賣安非
    他命所得之財物共2500元，係被告因本案犯罪所得之財物，
    雖未扣案，仍應依毒品危害防制條例第19條第1項之規定宣
    告沒收，如全部或一部不能沒收時，以其財產抵償之（不生
    追徵其價額之問題）；又0000000000號行動電話及其SIM卡
    係供被告與乙○○聯絡販賣毒品交易犯罪所用財物，該行動
    電話話機及SIM卡雖未扣案，仍應依毒品危害防制條例第19
    條第1項規定諭知沒收，如全部或一部不能沒收時，追徵其
    價額或以被告財產抵償之。復敘明公訴意旨另以：被告自92
    年3月21日起至同年4月13日間，亦有在臺北市○○路486巷
    43號2樓乙○○住處附近，販賣第二級毒品安非他命予乙○
    ○，因認被告此部分亦涉犯毒品危害防制條例第4條第2項之
    販賣第二級毒品罪嫌。惟查，依卷附0000000000號行動電話
    與0000000000號行動電話於92年3月21日通話之內容，最後
    一通於21時21分43秒至21時22分09秒間之通話，發話人為乙
    ○○（下簡稱楊），受話人為被告甲○○（下簡稱王）：（
    楊）有沒找到？（王）有。（楊）你向朋友調得到嗎？（王
    ）我問看看好不好？（楊）你幫我調來這邊。（王）好，有
    勘驗筆錄所附譯文在卷可稽（見94年度偵字第20號卷第35頁
    ）。則被告於92年3月21日當日後來究竟有無向朋友調得毒
    品？猶尚未知，既無其他證據為佐，自不得遽論被告於92年
    3月21日確有販賣毒品安非他命予乙○○之犯行。此外，復
    查無其他積極證據足資證明被告自92年3月21日起至同年4月
    13日間有販賣毒品安非他命予乙○○之情事，此部分不能證
    明被告犯罪，然因公訴意旨認此部分與前開論處罪刑部分有
    連續犯之裁判上一罪關係，基於審判不可分原則，不另為無
    罪之諭知。其認事、用法均無不合，量刑亦屬適當，被告上
    訴意旨否認犯行，指摘原判決不當，均無理由，應予駁回。
據上論斷，應依刑事訴訟法第368條，判決如主文。
本案經檢察官沈明彥到庭執行職務。
中    華    民    國    95    年    11    月    29    日
                  刑事第八庭審判長法  官  鄭文肅
                                  法  官  江國華
                                  法  官  楊炳禎
以上正本證明與原本無異。
如不服本判決，應於收受送達後10日內向本院提出上訴書狀，其
未敘述上訴之理由者並得於提起上訴後10日內向本院補提理由書
（均須按他造當事人之人數附繕本）。
                                  書記官  廖素花
中    華    民    國    95    年    11    月    30    日
附錄：本案論罪科刑法條全文
毒品危害防制條例第4條第2項
製造、運輸、販賣第二級毒品者，處無期徒刑或七年以上有期徒
刑，得併科新臺幣七百萬元以下罰金。


司法院資訊處製作；財團法人民間司法改革基金會備份。
